臺灣高等法院刑事判決　　　　　　　　93年度上訴字第2233號
　　上　訴　人　臺灣板橋地方法院檢察署檢察官
　　上　訴　人
　　即　被　告　丙○○
　　選任辯護人　王偉凡律師
　　被　　　告　丁○○
　　指定辯護人　本院公設辯護人乙○○
上列上訴人因被告偽造有價證券等案件，不服臺灣板橋地方法院
92年度訴字第206號，中華民國93年6月10日第一審判決（起訴案
號：臺灣板橋地方法院檢察署91年度偵字第199號、第23249號）
，提起上訴，本院判決如下：
    主  文
上訴駁回。
    事  實
一、丙○○基於收受贓物及行使偽造有價證券之概括犯意，明知
    丁○○（所犯竊盜罪及偽造有價證券罪部分，詳如後述）於
    民國88年2月至3月間先後所交付之發票人為大塑實業有限公
    司（下稱大塑公司）、付款人華僑銀行新莊分行、帳號1780
    之如附表編號一、二、三所示之支票，均係其鄰居江衍珍所
    經營大塑公司失竊之支票（即丁○○於88年2月17日上午7時
    許，侵入臺北縣新莊市○○路 216號之大塑公司工廠竊得之
    物），且經不詳姓名之人完成發票手績而偽造，竟仍先後多
    次收受之，而於如附表編號一、二、三所示時、地，或其一
    人交付予不知情之甲○○，或與有共同行使偽造有價證券犯
    意聯絡之丁○○（詳後述）共同交付予甲○○，或由丁○○
    代為交付予不知情之楊其哲等人，而行使之，以為調借現金
    或支付車輛維修費用，其中如附表編一、二之支票再經甲○○轉交予不知情之林庭瑞、褚侯琇瑛，林庭瑞則再轉交予廖
    苑伶。嗣因江衍珍發現遭竊後，迅予掛失止付，而廖苑伶、
    褚侯琇瑛、楊其哲分別於88年4月6日、88年3月10日及88年4
    月20日持附表所示之三張支票提示不獲付款後，始經警循線
    查獲丁○○及丙○○。
二、案經臺灣板橋地方法院檢察署檢察官自動檢舉偵查起訴。
    理  由
壹、有罪部分
  一、訊據上訴人即被告丙○○堅決否認有何收受贓物、行使偽
      造有價證券之犯行，辯稱：兩張支票是丁○○拿給我，我
      交給甲○○調現的，但尚未調到錢之前，即因他案被查獲
      ，我交保後，告訴甲○○，因有酒店員工三人尚未交保，
      請他將前幾日調現支票換成現金去保釋員工云云。
  二、經查：
    (一)被告丁○○於88年2月17日上午7時許，侵入臺北縣新莊市
      ○○路 216號之大塑公司工廠內，竊取大塑公司（負責人
      江衍珍）於華僑銀行1780號帳號之空白支票71張（票號00
      00000號至0000000號、陳昆財於新莊農會之 000000000號
      帳號之空白支票76張（票號0000000號至0000000號）、大
      塑公司印章、江衍珍印章、電腦及機車等物，且其中如附
      表編號一至三所示支票，均非大塑公司所簽發，而屬失竊
      後遭他人偽造完成等情，業經證人江衍珍迭於警詢及原審
      中指證綦詳（見88年度偵字第20064號卷第18 頁反面、原
      審卷第102 頁），並經被告丁○○自白不諱，復有如附表
      編號一、二、三所示偽造之支票影本及退票理由單影本、
      遺失票據申報書影本、票據掛失止付通知書影本等附卷可
      資佐證（見88年度偵字第20064號卷第28頁至第30 頁反面
      、第34之2頁至第38頁反面）。
    (二)被告丙○○於如附表編號一、二所示時、地，持該二張支
      票向甲○○調借現金等情，業據證人甲○○於偵查中稱：
      面額35,000元及20,000元之支票，是丙○○分別在3月2日
      及6 日到我家，說他店裡三個少爺被警察帶走，向我借現
      金辦交保，第一次借30,000元，第二次拿票要換現金，第
      一次拿一張35,000元，第二次再拿一張，分二次拿給我；
      是丙○○一個人來我家借錢，我怕他騙我，就跟他到法院
      ，以我的名字辦交保，有保出三個人，丁○○也在其中，
      第二次丙○○又說沒錢，到我公司拿票換現金，第二次丁○○在場等語（見88年度偵字第 20064號卷第44正、反面
      ）。核與被告丙○○於偵查中自白略稱：有於88年3月2日
      拿一張票向甲○○調現，是丁○○把票拿給我，我拿去向
      甲○○調現一、二次，票是丁○○之前已寫好一、二張交
      給我，後來我為了保丁○○才向甲○○調現；支票是丁○○看我生活難過，說他朋友開工廠，票讓我先拿去用；向
      甲○○調現二次，一次是為丁○○交保之事，另一次調到
      的錢忘記如何處理了等情節相符（見91年度偵字第 199號
      卷第65頁反面、第66頁反面、第67頁）。而證人甲○○確
      曾於88年3月2日晚上9時35 分許，為被告丙○○所經營之
      KTV 員工丁○○、林恩伶、楊仁豪三人涉犯違反毒品危害
      防制條例案件繳交保證金共30,000元之情，業經原審調閱
      臺灣板橋地方法院檢察署88年偵字第5586號案卷查明無訛
      ，是被告丙○○於偵查中之自白，確與事實相符，洵堪採
      信。至證人甲○○嗣後於原審變異前詞，先是稱：丙○○
      拿二張票來我店裡換現金，多少錢我忘了，也忘了是分一
      次或是二次，我將一張還他，因我沒辦法換那麼多錢，答
      應換的那張錢要隔天才能給他，錢還沒拿給丙○○，因後
      來找不到人了，後來丙○○打電話說丁○○跟另外少爺等
      三人被抓了，叫我幫他們交保，所以我拿30,000元去幫他
      們交保，交保的錢是我另外借給他們的，因為辦保時已跳
      票云云（見原審卷第212頁、第213頁）；嗣經原審法院提
      示退票支票及退票理由單後，又改稱：我剛剛忘記了，我
      是向丙○○拿了二張支票，一張20,000元、一張35,000元
      ，是丙○○跟我買音響或是欠我錢，所以拿二張支票給我
      ，其中一張是要還我的錢，另一張叫我幫他換票，但是一
      次拿或分二次我忘了，所以這二張票都跟辦交保的事無關
      云云（見原審卷第214 頁），是證人甲○○於原審審理時
      之證詞，反覆不一，已有可疑，亦與原審隔離訊問之被告
      丙○○所供稱：我是一次拿二張票，丁○○有跟我去換票
      ，我拿二張票去跟甲○○換現金，甲○○說幫我問問看，
      隔沒一、二天就被抓了，我自保後打電話給李何秋，叫甲○○拿30,000元去保丁○○等三人，等票換到現金再扣下
      來，後來就跟甲○○就沒聯絡了，也沒有拿到錢云云（見
      原審卷第216 頁），互有出入，足徵證人李向秋事後翻異
      前詞，應係迴護被告丙○○之詞。再本案距被告丙○○88
      年2、3月間交付支票予證人甲○○，迄至前述原審作證之
      時，已相隔數年有餘，殊難苛求證人甲○○之記憶仍為完
      整，自以案發當時所為證詞，較為清晰、單純且接近事實
      ，而為可採。
    (三)被告丙○○於如附表三所示時、地，委由被告丁○○持如
      附表三編號所示之支票，向楊其哲支付車輛維修費用等情
      ，業據證人楊其哲證稱：該支票是丙○○到我公司億德汽
      車修理廠修理汽車所交付的，是在88年 3月份叫其小弟親
      手交給我的；票是修理丙○○車子的票，是丁○○拿給我
      的，丙○○跟我說會叫小弟丁○○拿修車費用給我，當時
      車子是到我車廠做扳金及拷漆，因為那時車子有刮傷，車
      子是為了美化外觀來拷漆，是丙○○開來維修的等語（見
      88年度偵字第20064號卷第17頁反面、原審卷第171頁）。
      核與被告丁○○供承：我那時拿支票去修車廠時，是丙○○叫我去付保養費，我將丙○○的車子撞壞是之後的事等
      語相符（見本院卷第95 頁、原審卷第123頁、172頁、283
      頁）。是以如附表編號三所示之偽造支票，為被告丙○○
      為支付車輛維修費用，而委由丁○○持往交付予楊其哲之
      情甚明。至被告丙○○辯稱：係因其車維修後，又遭丁○○開走發生車禍，所以要丁○○負維修費云云（見原審卷
      第172 頁），明顯與其於證人楊其哲作證前，於原審調查
      時所辯：係因丁○○把車子開到臺北市發生車禍，還拿掉
      車牌，我叫他去借票還修車廠，所以我跟修車廠說八點多
      會叫一個少爺拿票過去云云（見原審卷第101 頁）互有出
      入；且被告丙○○所聲稱當時遭被告丁○○開走撞毀並調
      扣車牌之車號IL－8927號汽車，經本院查詢該車號自小客
      車之車籍資料暨汽車異動歷史資料，該車於88年3、4月間
      並無違規吊扣之紀錄，有交通部公路總局93年10月22日路
      監牌字第0930044471號函覆在卷（見本院卷第103 頁至第
      104頁反面），顯見被告丙○○前開所辯，並非實在。
    (四)證人江衍珍於原審業已證稱，因與丙○○是鄰居，發現好
      像是從丙○○家的閣樓挖洞侵入其工廠，所以有跟丙○○
      說失竊之事，丙○○亦稱其音響失竊正在找等語（見原審
      卷第102 頁）；而丙○○於偵查中亦自承，江衍珍於過年
      後有告知其工廠東西被偷，知道江衍珍是大塑公司負責人
      等語（見91年度偵字第 199號卷第67頁）。參酌被告丙○○所供稱，關於收受被告丁○○所交付如附表編號一至三
      所示支票之來源，其先是稱：丁○○說是去向嘉義同鄉借
      的（見88年度偵字第20064號卷第48 頁）；嗣稱：丁○○
      看我生活難過，說他朋友開工廠，這票先拿去用（見91年
      度偵字第199號偵卷第66 頁反面）；再改稱：丁○○說支
      票是跟一個開公司、住三重的朋友借的云云（見原審卷第
      314頁、第315頁），則被告丙○○明知其鄰居大塑公司失
      竊財物，又對其自被告丁○○處所收受之大塑公司支票來
      源供詞反覆，足證被告丙○○對於被告丁○○所持有，如
      附表編號一至三所示大塑公司支票為贓物且經偽造等情，
      顯然知情，詎其仍予收受後行使交付予甲○○、楊其哲等
      人，其有收受贓物及行使偽造有價證券之犯行，至為灼然
      。
    (五)綜上所述，被告丙○○前揭所辯各節，無非係事後卸責之
      詞，不足採信。本件事證明確，被告丙○○犯行洵堪認定
      ，應予依法論處。至被告聲請再傳甲○○與丁○○對質，
      經查甲○○已於九十三年六月死亡，有法務部戶政事務連
      線作業系統表附卷足憑，並此敘明。
  三、核被告丙○○所為，係犯刑法第349條第1項之收受贓物罪
      、第201條第2項之行使偽造有價證券罪。檢察官認被告丙○○係犯刑法第201條第1項之偽造有價證券罪，尚有未洽
      ，惟起訴之基本社會事實相同，爰依刑事訴訟法第 300條
      之規定變更起訴法條。被告進仲與丁○○間就如附表編號
      二、三所示之行使偽造有價證券罪，有犯意絡及行為分擔
      ，均為共同正犯。被告丙○○先後多次收受贓物及行使偽
      造有價券之犯行，時間緊接，犯罪構成要件相同，顯均係
      基於概括犯意為之，為連績犯，應各依刑法第56條之規定
      論以一罪，並均加重其刑。被告丙○○所犯收受贓物行為
      與行使偽造有價證券行為，有方法與目的之牽連關係，應
      從一重以行使偽造有價證券罪處斷。另被告丙○○前於82
      年間因違反肅清煙毒條例及麻醉藥品管理條例，經原審法
      院各判處有期徒刑3年4月及4月確定，經定應執行刑為1年
      7月，於84年3月23日假釋，所餘刑期於85年9月20 日屆滿
      未經撤銷假釋，又於86年間，因違反麻醉藥品管理條例，
      經原審法院判處有期徒刑6月，如易科罰金以300元折算一
      日確定，於86年10月16日易科罰金執行完畢，有本院被告
      全國前案紀錄表附卷可稽，其於有期徒刑執行完畢後，五
      年內再犯有期徒刑以上之本罪，為累犯，依法遞加重其刑
      。
  四、另被告丙○○雖曾於90年10月26日至同年12月8 日間某日
      ，收受贓物即車號K5－5019號自用小貨車之事實，經原審
      法院以91年度易字第2391號刑事判決收受贓物罪刑，並於
      91年11月4日確定在案，惟該案犯罪時間與本件相隔逾2年
      8 月之久，收受贓物性質迥異，兩案顯無連續犯之裁判上
      一罪關係，併予敘明。
  五、公訴意旨另以：被告丙○○收受丁○○所竊取大塑公司（
      負責人江衍珍）於華僑銀行1780號帳號之空白支票71張（
      票號0000000號至0000000號）、大塑公司印章及江衍珍印
      章後，竟與被告丁○○共同基於偽造有價證券之概括犯意
      ，由被告丙○○陸續以填載日期、金額，並盜蓋大塑公司
      章及江衍珍之私章於空白支票上之方式，偽造前開華僑銀
      行新莊分行之空白支票，並將偽造完成之支票交付予丁○○於附表編號四、五所示之時、地，向友人行使調現花用
      ，嗣因前開支票均遭退票，始悉上情，因認被告丙○○對
      於附表編號四、五之支票，另涉犯收受贓物及偽造有價證
      券罪嫌云云。
  六、檢察官認被告丙○○涉有前揭罪嫌，無非係以被告丁○○
      之供述，證人甲○○、林雅清、陳秋梅、褚侯秀瑛、楊其
      哲、林庭瑞之證詞為其論據。訊據被告丙○○堅決否認有
      此部分檢察官所指之犯行，於偵查及原審中均辯稱：丁○○拿支票給我時都已填載完成了等語（見91 年偵字自199
      號卷第65頁反面、原審卷第314頁）。經查：
    (一)證人甲○○、褚侯秀瑛、林庭瑞分別於警詢或偵查之證詞
      ，僅能證明如附表編號一、二之支票為被告丙○○所交付
      予甲○○；證人楊其哲之證詞，僅能證明被告丙○○曾叫
      被告丁○○交付如附表編號三之支票予楊其哲；證人林雅
      清、陳秋梅之證詞，僅能證明如附表編號四、五之支票為
      被告丁○○所交付，則上揭證詞除能證明被告丙○○曾持
      有如附表編號一至三之支票外，並無法證明如附表編號四
      、五之支票，及其餘未經查獲之大塑公司68張支票、大塑
      公司印章及江衍珍印章等物，亦為被告丙○○所收受持有
      並簽發偽造對外行使之情。
    (二)按共犯之自白，不得作為有罪判決之唯一證據，仍應調查
      其他必要之證據，以察其是否與事實相符，刑事訴訟法第
      156條第2項定有明文。雖被告丁○○於偵查中均供稱：當
      初票偷來後，我就將空白支票、印章全都將交給丙○○，
      丙○○偽造好，我才拿給林志鴻、陳秋梅借錢（見91年度
      偵字第199號卷第56頁反面、第57頁、第66 頁反面），並
      經法務部調查局對被告丁○○進行測謊，對於有將系爭
      案之兩本支票交付丙○○，有將系爭之印章交付丙○○
      等問題，研判被告丁○○並未說謊，有法務部調查局92年
      7 月21日調科參字第09200244290 號測謊報告書在卷可參
      （見原審卷第181 頁）。惟被告丁○○於原審調查時先是
      供稱：如附表所示五張支票均是丙○○開的，五張都是都
      是其親眼看丙○○開的云云；嗣於原審當庭提示支票影本
      後，對於原審提問五張支票之筆跡不同，又改稱：我有看
      過丙○○開一、二張，不能確定那幾張是丙○○開的云云
      （見原審卷第124 頁），則對於被告丁○○供述如附表所
      示五紙支票，甚至其餘未查獲之空白支票，均係由被告丙○○所偽造簽發乙節，即非無疑。縱認被告丁○○確曾交
      付大塑公司之支票本及印章予被告丙○○，本案既未在被
      告丙○○住處等地查獲大塑公司其餘支票及印章，復未有
      其他積極證據足以證明如附表所示之支票，確由被告丙○○自己或利用他人所簽發偽造，而其交付之時間，亦非無
      可能在案發之後，自難僅憑被告丁○○之前開自白遽為不
      利被告丙○○之認定。
    (三)綜上所述，被告丁○○之供述、證人甲○○、林雅清、陳
      秋梅、褚侯秀瑛、楊其哲、林庭瑞之證詞，均難認定被告
      丙○○除前揭論罪部分外，另有收受贓物及偽造有價證券
      之犯行，此外復查無積極證據足以證明被告丙○○有此部
      分之犯行，惟檢察官認此部分與前揭論罪部分，有實質上
      一罪之吸收犯之關係，爰不另為無罪之諭知。
貳、免訴部分
  一、公訴意旨略以: 被告丁○○基於意圖為自己不法所有之犯
      意，於88年2月17日7時許，侵入江衍珍位於臺北縣新莊市
      ○○路 216號之大塑公司工廠內（侵入有人居住之建築物
      部分，未據告訴），竊取江衍珍所有大塑公司之華僑銀行
      新莊分行空白支票71張（帳號1780號、票號0000000至000
      0000號）、新莊農會之空白支票76張、大塑公司印章、江
      衍珍印章等物，得手後，返回住處，為被告丙○○發現前
      開贓物，被告丁○○乃將竊得之贓物，即江衍珍所有大塑
      公司之華僑銀行新莊分行空白支票71張、大塑公司印章、
      江衍珍印章，交付予被告丙○○收受。詎被告丙○○在收
      受前開空白支票及印章後，竟與被告丁○○共同基於偽造
      有價證券之概括犯意，由被告丙○○陸續以填載日期、金
      額並盜蓋大塑公司及江衍珍印章於空白支票上之方式，偽
      造支票，並將偽造完成之支票於附表所示時、地，自行提
      出使用，或交付予丁○○於附表所示時、地，持向友人行
      使調現花用，嗣因前開支票均遭退票，始悉上情，因認被
      告丁○○涉有刑法第320第1項之竊盜罪、第201條第1項之
      偽造有價證券罪嫌，二罪並有方法結果之牽連關係，應從
      一重之偽造有價證券罪嫌論處云云。
  二、按案件曾經判決確定者，應諭知免訴之判決，刑事訴訟法
      第302條第1款定有明文。訴訟上所謂一事不再理之原則，
      關於實質上一罪或裁判上一罪，亦均有其適用。連續犯係
      裁判上之一罪，其一部分犯罪事實曾經判決確定者，其效
      力當然及於全部，故檢察官復將其他部分重行起訴，亦應
      諭知免訴之判決，有最高法院49年台非字第20號判例可資
      參照。查被告丁○○於87年10月13日上午 8時許，利用借
      宿於被害人吳明田之臺北縣三重市○○○路192巷300號 2
      樓住處機會，竊取吳明田所有財物之犯行，業經原審於88
      5月18日以88年度易字第434號刑事判決判處有期徒刑5 月
      ，且於88年6月11 日確定在案，有該刑事判決正本附卷可
      稽（見88年度偵字第15865號卷第2頁）。本件被告丁○○
      又於88年2月17 日上午7 時許，侵入臺北縣新莊市○○路
      216 號之大朔公司工廠內竊盜之犯行，固為被告丁○○自
      白不諱，且被告丁○○亦曾謂本次犯案為臨時起意（見原
      審卷第218頁），惟參諸被告丁○○於前案即原審88 年易
      字第434號竊盜案之犯罪時間為87年10月13 日，前後二案
      時間相近，又犯基本構成要件相同之罪，及被告丁○○嗣
      於歷次審理中均否認臨時起意，供稱：87年、88年時，因
      施用安非他命缺錢，才會連續竊盜，自17、18歲就開始吸
      毒，沒有錢就會去偷，從85年起到91年間犯了5、6次竊盜
      罪等語（見原審卷第310頁、本案卷第73頁、第74 頁、第
      120 頁），則被告丁○○顯係基於概括犯意反覆為之，應
      依連續犯規定論以一罪，屬裁判上一罪，本件被告丁○○
      被訴竊盜、偽造有價證券之犯行，均為前揭判決確定效力
      所及，依前述說明，本件應逕為免訴之判決。
參、原審本同上之見解，適用刑法第28條、第201條第2項、第34
    9條第1項、第56條、第55條、第47條、第205 條、罰金罰鍰
    提高標準條例第1 條前段，並審酌審酌被告丙○○本件犯行
    擾亂社會經濟秩序，事後又否認犯行，毫無悔意，及其犯罪
    動機、目的、手段、素行、犯罪所得之一切情狀，量處有期
    徒刑1年6月；並以偽造之如附表編號一至三所示之支票，依
    刑法第205 條之規定宣告收。核其認事用法並無不合，量刑
    亦甚妥適。檢察官上訴以被告丁○○本件所犯，乃另行起意
    ，原審竟為其免訴判決，難認妥適云云，及被告丙○○上訴
    否認犯行，指摘原判決不當，均無理由，應予駁回。
據上論斷，應依刑事訴訟法第368條，判決如主文。
本案經檢察官郭啟東到庭執行職務。
中　　華　　民　　國　　94　　年　　3　　月　　10　　日
                  刑事第十九庭審判長法  官  葉騰瑞
                                    法  官  劉壽嵩
                                    法  官  魏新國
以上正本證明與原本無異。
如不服本判決，應於收受送達後十日內向本院提出上訴書狀，其
未敘述上訴之理由者並得於提起上訴後十日內向本院補提理由書
（均須按他造當事人之人數附繕本）。
                                    書記官  陳秋雄
中　　華　　民　　國　　94　　年　　3 　　月　　11　　日
附錄：本案論罪科刑法條全文
中華民國刑法第201條：
意圖供行使之用，而偽造、變造公債票、公司股票或其他有價證
券者，處三年以上十年以下有期徒刑，得併科三千元以下罰金。
行使偽造、變造之公債票、公司股票或其他有價證券，或意圖供
行使之用，而收集或交付於人者，處一年以上七年以下有期徒刑
，得併科三千元以下罰金。
附表：
┌─┬──────┬────┬───┬────┬───┐
│編│支票號碼    │ 發票日 │被害人│行使時間│行為人│
│號├──────┤        │      ├────┤      │
│  │票面金額    │        │      │行使地點│      │
│  │（新臺幣）  │        │      │        │      │
├─┼──────┼────┼───┼────┼───┤
│一│0000000     │88.4.5  │甲○○│88.3.2  │丙○○│
│  ├──────┤        │      ├────┤      │
│  │35,000元    │        │      │臺北縣泰│      │
│  │            │        │      │山鄉工專│      │
│  │            │        │      │路64號  │      │
├─┼──────┼────┼───┼────┼───┤
│二│0000000     │88.3.9  │甲○○│88.3.6  │丙○○│
│  ├──────┤        │      ├────┤丁○○│
│  │20,000元    │        │      │同上    │      │
├─┼──────┼────┼───┼────┼───┤
│三│0000000     │88.4.20 │楊其哲│88.3月某│同上  │
│  │            │        │      │日      │      │
│  ├──────┤        │      ├────┤      │
│  │29,500元    │        │      │億德汽車│      │
│  │            │        │      │修理廠  │      │
├─┼──────┼────┼───┼────┼───┤
│四│0000000     │88.3.5  │陳秋梅│88.2月某│丁○○│
│  │            │        │      │日      │      │
│  ├──────┤        │      ├────┤      │
│  │20,000元    │        │      │臺北縣三│      │
│  │            │        │      │重市秀江│      │
│  │            │        │      │街221號 │      │
├─┼──────┼────┼───┼────┼───┤
│五│0000000     │88.3.7  │林雅倩│88.3月某│同上  │
│  │            │        │      │日      │      │
│  ├──────┤        │      ├────┤      │
│  │22,000元    │        │      │臺北縣板│      │
│  │            │        │      │橋市長江│      │
│  │            │        │      │路1段（ │      │
│  │            │        │      │詳細地址│      │
│  │            │        │      │被害人已│      │
│  │            │        │      │不復記憶│      │
│  │            │        │      │）      │      │
└─┴──────┴────┴───┴────┴───┘
